【裁判字號】    99,易,2730
【裁判日期】    991029
【裁判案由】    重利
【裁判全文】
臺灣臺中地方法院刑事判決              99年度易字第2730號
公  訴  人  臺灣臺中地方法院檢察署檢察官
被      告  甲○○
上列被告因重利案件，經檢察官提起公訴（99年度偵字第14972
號），本院判決如下：
    主    文
甲○○幫助乘他人急迫貸以金錢，而取得與原本顯不相當之重利
，處拘役肆拾伍日，如易科罰金，以新臺幣壹仟元折算壹日。
    犯罪事實
一、甲○○雖可預見提供金融帳戶予不詳身分之他人使用，將可
    能淪為他人實施財產犯罪之工具，竟仍基於幫助重利之不確
    定故意，於民國97年11底某日，在臺中市○○路與中清路口
    之某家具行外，將其所有向合作金庫銀行銀行臺中分行申設
    帳號000000000-0000號帳戶之存摺、金融卡及密碼等物(下
    稱上開合庫銀行帳戶存摺等物) ，提供予真實姓名、年籍不
    詳自稱「高先生」之成年男子使用，幫助其所屬犯罪集團作
    為收取重利之工具。而綽號「高先生」不詳姓名年籍之成年
    男子及其所屬之犯罪集團成員在取得甲○○所交付之上開合
    庫銀行帳戶存摺等物前，即基於乘人急迫，貸以金錢而取得
    與原本顯不相當重利之犯意，於97年5月底某日，在臺中市
    ○○路與華美西街口，貸予乙○○新臺幣（下同）20,000元
    ，且約定以10天為1期，每期利息4,000元（預扣第1期利息4
    ,000元並收取證件保管費1,000元），並要求乙○○於98年1
    月將利息4,000元匯入甲○○之前開合庫銀行帳戶內，而以
    此方式取得與原本顯不相當之重利。嗣乙○○因不堪重利之
    負荷報警處理，而循線查獲上情。
二、案經乙○○訴由臺中市警察局第二分局報請臺灣臺中地方法
    院檢察署檢察官偵查起訴。
    理    由
一、按被告以外之人於審判外之言詞或書面陳述，除法律有規定
    者外，不得作為證據，刑事訴訟法第159條第1項定有明文，
    此即學理上所稱「傳聞證據排除法則」。被告以外之人於偵
    查中向檢察官所為之陳述，除顯有不可信之情況者外，得為
    證據；被告以外之人於審判外之陳述，雖不符同法第159 條
    之1至第159條之4之規定，而經當事人於審判程序同意作為
    證據，法院審酌該言詞陳述或書面陳述作成時之情況，認為
    適當者，亦得為證據。當事人、代理人或辯護人於法院調查
    證據時，知有第159條第1項不得為證據之情形，而未於言詞
    辯論終結前聲明異議者，視為有前項之同意，亦為同法第15
    9之1第2項及第159條之5所分別明定。而鑒於採用傳聞證據
    排除法則之重要理由之一，係因傳聞證據未經當事人之反詰
    問予以覈實，若當事人願放棄對原供述人之反對詰問時，原
    則上即可承認該傳聞證據之證據能力，而揆諸我國刑事訴訟
    法第159條之5之立法理由，除參照前述傳聞證據排除法則之
    基本法理外，亦參考日本刑事訴訟法第326條之立法例，查
    日本刑事審判實務之運作，有關檢察官及被告均同意作為證
    據之傳聞書面材料或陳述，可直接援引該國刑事訴訟法第32
    6條作為傳聞例外之法律依據，僅在檢察官與被告不同意之
    情況下，乃須根據其他傳聞例外規定俾以斟酌該等書面材料
    或陳述是否具有證據能力，在當事人間無爭執之案件中，傳
    聞證據基本上均可依據前引規定提出於法院使用。據此，我
    國刑事訴訟法第159條之5之適用應可作同上之解釋，本件被
    害人乙○○在警詢時所為之指訴及證述內容，固為被告以外
    之人在審判外之陳述，屬傳聞證據，惟被告甲○○就前開審
    判外之陳述，迄於言詞辯論終結前，對於該項證詞之證據能
    力並未為異議之聲明，而本院審酌其陳述作成時之情況，核
    無違法取證及證明力明顯過低而顯有不可信之瑕疵及情況，
    亦認為以之作為證據為適當，故依上開規定及說明，前開被
    害人乙○○之陳述，自得作為證據，合先敘明。
二、上揭犯罪事實，業據被告甲○○坦承不諱，並經被害人乙○
    ○於警詢中證述綦詳，復有被害人乙○○提出之合作金庫銀
    行存款憑條、上開合庫銀行帳戶之開戶資料、合作金庫銀行
    各類存款分戶交易明細表等件在卷可佐，足認被告之自白核
    與事實相符，本件事證明確，被告之犯行，洵堪認定。
三、查自稱「高先生」之成年男子所屬之犯罪集團貸放款項予被
    害人乙○○而收取顯不相當之利息，係犯刑法第344條之乘
    他人急迫貸以金錢，而取得與原本顯不相當之重利罪。被告
    將其上開合庫銀行帳戶予自稱「高先生」之成年男子供收取
    重利使用，顯係基於幫助自稱「高先生」及其所屬之犯罪集
    團重利之犯意，且所為提供上開合庫銀行帳戶之行為屬刑法
    重利罪構成要件以外之行為，其既以幫助他人犯罪之意思而
    參與犯罪構成要件以外之行為，核其所為，係犯刑法第30條
    第1項前段、第344條之幫助重利罪。被告係以幫助重利犯罪
    之意思參與犯罪，為重利罪之幫助犯，爰依刑法第30條第2
    項規定，依正犯之刑減輕之。爰審酌被告將上開合庫銀行帳
    戶交付予自稱「高先生」及其所屬犯罪集團使用，助長犯罪
    風氣，嚴重危害社會治安，及被害人乙○○受有重利之損害
    及負擔，惟衡及被告終能於本院審訊時坦認犯行，並念其本
    身未實際參與本件重利犯罪，可責難性較小等一切情狀，量
    處如主文所示之刑，並諭知易科罰金之折算標準，以示懲儆
    。
據上論斷，應依刑事訴訟法第299條第1項前段，刑法第344條、
第30條第1項前段、第2項、第41條第1項前段，刑法施行法第1條
之1第1項、第2項前段，判決如主文。
中    華    民    國    99    年    10    月    29    日
                  刑事第八庭    法  官  楊曉惠
上正本證明與原本無異。
如不服本判決，應於收受送達後10日內向本院提出上訴書狀（應
敘述具體理由並附繕本）。
上訴書狀如未敘述理由，應於上訴期間屆滿後20日內補提理由書
於本院。
                                書記官  謝明倫
中    華    民    國    99    年    10    月    29    日
附錄論罪科刑法條：
中華民國刑法第344條
乘他人急迫、輕率或無經驗貸以金錢或其他物品，而取得與原本
顯不相當之重利者，處1年以下有期徒刑、拘役或科或併科1千元
以下罰金。

司法院資訊處製作；財團法人民間司法改革基金會備份。
